---
title: "Filtrar Espécimes Indeterminados do Reflora"
format: html
sidebar: pt-articles
execute:
  echo: false
  eval: true
  freeze: auto
  cache: false
  warning: false
  message: false
  include: true
  inline: true
---

```{r setup, include=FALSE}
library(refloraR)
```

Este guia explica como usar a função `reflora_indets()` do pacote `refloraR` para recuperar registros de ocorrência de espécimes indeterminados (ex.: identificados apenas a nível de família ou gênero) do Herbário Virtual Reflora, hospedado pelo Jardim Botânico do Rio de Janeiro.

## Visão Geral da Função

`reflora_indets()` foi desenvolvida para identificar e extrair registros de espécimes vegetais de coleções do Reflora que não estão determinados ao nível de espécie. Permite filtrar por herbário, táxon, localidade (estado brasileiro), ano e nível taxonômico.

Essa função é especialmente útil para identificar possíveis lacunas taxonômicas (Linnean shortfalls), resumindo a quantidade de táxons indeterminados em diferentes herbários ou dentro de uma família vegetal específica. Ajuda pesquisadores a identificar lacunas de dados na identificação de plantas no Reflora.

## Argumentos

| Argumento     | Descrição |
|---------------|-----------|
| `level`       | Nível taxonômico para filtrar indeterminadas (ex.: `"FAMILY"`, `"GENUS"`). |
| `herbarium`   | Códigos de herbário (ex.: `"RB"`, `"SP"`). Use `NULL` para todas as coleções. |
| `repatriated` | Lógico. Se `FALSE`, ignora coleções repatriadas. |
| `taxon`       | Vetor de nomes de família ou gênero para filtrar. |
| `state`       | Siglas de estado brasileiro para filtrar por localidade. |
| `recordYear`  | Ano ou intervalo de anos para filtragem (ex.: `"2001"`, `c("2000", "2022")`). |
| `reorder`     | Reordena colunas na saída final. Padrão por herbário, táxons, etc. |
| `path`        | **Diretório contendo dados do Reflora previamente baixados.** Se fornecido, evita re-download e permite análises offline ou reprodutíveis. Especialmente importante ao analisar um conjunto de dados fixo ou repositório compartilhado. |
| `updates`     | Lógico. Se `TRUE`, atualiza os arquivos DwC-A do Reflora quando desatualizados. |
| `verbose`     | Lógico. Se `TRUE`, imprime mensagens de progresso. |
| `save`        | Lógico. Se `TRUE`, salva o resultado como arquivo CSV. |
| `dir`         | Diretório para armazenar a saída CSV. |
| `filename`    | Nome do arquivo de saída para resultados e logs. |

## Exemplo de caso: Recuperar Todos as Indeterminadas por Família

```r
reflora_indets(
  level = "FAMILY",
  verbose = TRUE,
  save = TRUE,
  dir = "reflora_indets",
  filename = "family_level_indets"
)
```

## Filtrar por Herbário e Estado

```r
reflora_indets(
  taxon = "Fabaceae",
  herbarium = "RB",
  state = c("BA", "MG"),
  recordYear = c("1990", "2022")
)
```

## Filtragem por Nível Taxonômico e Ano

```r
reflora_indets(
  level = "GENUS",
  recordYear = "2020",
  save = FALSE
)
```

## Analisando um Conjunto de Dados Específico

Você pode reutilizar dados do Reflora previamente baixados definindo o argumento `path`:

```r
reflora_indets(
  path = "my_reflora_data",
  updates = FALSE,
  verbose = TRUE
)
```

### Por que usar `path`?
- Permite trabalhar **offline** com arquivos do Reflora já baixados.
- Evita **downloads redundantes**, acelerando a análise.
- Melhora a **reprodutibilidade** ao analisar um conjunto de dados estático específico.
- Defina `updates = FALSE` para evitar modificar seus dados locais.
- Ideal ao trabalhar com uma **pasta compartilhada** ou preservar **conjuntos de dados fixos**.

## Caso de Uso: Análise de Lacunas de Lineu

Ao resumir registros indeterminados entre herbários ou dentro de um táxon, `reflora_indets()` serve como uma poderosa ferramenta diagnóstica para evidenciar lacunas de dados no conhecimento florístico. Pode ajudar pesquisadores a:

- Visualizar quantos espécimes não identificados existem nas coleções.
- Priorizar trabalho taxonômico em grupos com baixa determinação.
- Destacar herbários com maior volume de material não identificado.

## Visualizando Indeterminadas por Herbário

```r
library(dplyr)
library(ggplot2)

results <- reflora_indets(level = "FAMILY",
                          herbarium = c("ALCB", "HUEFS", "RB", "K", "E"),
                          save = FALSE)

results %>%
  count(collectionCode) %>%
  ggplot(aes(x = reorder(collectionCode, n), y = n)) +
  geom_col() +
  coord_flip() +
  labs(x = "Herbário",
       y = "Número de Espécimes Indeterminados ao Nível de Família")
```

```{r}
#| echo: false
library(dplyr)
library(ggplot2)

results <- reflora_indets(level = "FAMILY",
                          herbarium = c("ALCB", "HUEFS", "RB", "K", "E"),
                          save = FALSE)

results %>%
  count(collectionCode) %>%
  ggplot(aes(x = reorder(collectionCode, n), y = n)) +
  geom_col(fill = "steelblue") +
  coord_flip() +
  labs(x = "Herbário",
       y = "Número de Espécimes Indeterminados ao Nível de Família")
```

## Dicas

- Use `reflora_summary()` para inspecionar coleções disponíveis.
- Para reprodutibilidade, documente seus parâmetros de entrada.
- Logs e arquivos CSV são salvos automaticamente se `save = TRUE`.

## Veja Também

- [`reflora_download()`](/pt/articles/download_reflora_collections.qmd): Baixar registros de espécimes do Reflora
- [`reflora_parse()`](/pt/articles/parse_reflora_dwca.qmd): Analisar arquivos do Reflora
- [`reflora_summary()`](/pt/articles/summarize_reflora_collections.qmd): Resumir coleções do Reflora
