---
title: "Filtrar registros de espécimes do Reflora"
format: html
sidebar: pt-articles
execute:
  echo: false
  eval: true
  freeze: auto
  cache: false
  warning: false
  message: false
  include: true
  inline: true
---

```{r setup, include=FALSE}
library(refloraR)
```

Este guia demonstra como usar a função `reflora_records()` do pacote `refloraR` para recuperar registros de ocorrência de espécimes para táxons específicos a partir do Herbário Virtual Reflora, hospedado pelo Jardim Botânico do Rio de Janeiro.

## Visão Geral da Função

A função `reflora_records()` recupera registros filtrados de espécimes vegetais de coleções do Reflora com base em critérios de táxon, herbário, localidade e data. Realiza download, análise, filtragem e, opcionalmente, salvamento dos dados de ocorrência.

Essa ferramenta é ideal para pesquisa florística, taxonômica ou biogeográfica, especialmente ao trabalhar com grandes conjuntos de dados de um grupo vegetal específico.

## Argumentos

| Argumento     | Descrição |
|---------------|-----------|
| `herbarium`   | Vetor de códigos de herbário (ex.: `"RB"`, `"SP"`). Use `NULL` para todas as coleções. |
| `repatriated` | Lógico. Se `FALSE`, ignora herbários repatriados. |
| `taxon`       | Um ou mais nomes de família, gênero ou espécie para filtrar. |
| `state`       | Vetor de estados brasileiros (ex.: `"BA"`, `"SP"`). |
| `recordYear`  | Ano específico (ex.: `"2001"`) ou intervalo (ex.: `c("1990", "2024")`). |
| `indets`      | Se `FALSE`, filtra registros não identificados ao nível de espécie. |
| `reorder`     | Controla a ordem das colunas no resultado final (ex.: por herbário, táxon, ano). |
| `path`        | Diretório opcional contendo arquivos DwC-A do Reflora já baixados. |
| `updates`     | Se `TRUE`, verifica versões atualizadas dos dados no IPT. |
| `verbose`     | Se `TRUE`, exibe mensagens de progresso. |
| `save`        | Se `TRUE`, salva os resultados como arquivos CSV e log. |
| `dir`         | Pasta onde a saída será salva. |
| `filename`    | Nome dos arquivos CSV e log resultantes. |

## Uso Básico

```r
reflora_records(
  taxon = c("Fabaceae", "Ochnaceae"),
  verbose = TRUE,
  save = TRUE,
  dir = "reflora_records",
  filename = "fabaceae_ochnaceae_records"
)
```

## Filtrar por Herbário e Intervalo de Anos

```r
reflora_records(
  taxon = "Fabaceae",
  herbarium = c("RB", "K"),
  recordYear = c("1995", "2023"),
  verbose = TRUE,
  save = FALSE
)
```

## Filtrar por Estado e Remover Registros Indeterminados

```r
reflora_records(
  taxon = "Malpighiaceae",
  state = c("BA", "PE"),
  indets = FALSE,
  save = TRUE,
  dir = "malpighiaceae_ba_pe"
)
```

## Usando um Conjunto de Dados Pré-baixado

```r
reflora_records(
  path = "reflora_download",
  taxon = "Myrtaceae",
  updates = FALSE,
  save = FALSE
)
```

## Visualizando Espécimes por Ano

```r
library(dplyr)
library(ggplot2)

records <- reflora_records(taxon = "Fabaceae",
                           herbarium = "RB",
                           recordYear = c("2000", "2025"),
                           save = FALSE)

records %>%
  count(year) %>%
  ggplot(aes(x = year, y = n)) +
  geom_col(fill = "steelblue") +
  labs(title = "Registros de Fabaceae por Ano (Herbário RB)",
       x = "",
       y = "Número de Registros")
```

```{r}
#| echo: false
library(dplyr)
library(ggplot2)

records <- reflora_records(taxon = "Fabaceae",
                           herbarium = "RB",
                           recordYear = c("2000", "2025"),
                           verbose = FALSE,
                           save = FALSE)

records %>%
  count(year) %>%
  ggplot(aes(x = year, y = n)) +
  geom_col(fill = "steelblue") +
  labs(title = "Registros de Fabaceae por Ano (Herbário RB)",
       x = "",
       y = "Número de Registros") +
  theme(axis.text.x = element_text(angle = 90, vjust = 0.5))
```

## Dicas

- Use `recordYear = c("AAAA", "AAAA")` para analisar registros ao longo de um período.
- Use `reflora_summary()` previamente para verificar a disponibilidade de herbários.
- Defina `save = TRUE` para saídas reprodutíveis com logs.

## Veja Também

- [`reflora_download()`](/pt/articles/download_reflora_collections.qmd): Baixar registros de espécimes do REFLORA
- [`reflora_parse()`](/pt/articles/parse_reflora_dwca.qmd): Analisar arquivos do REFLORA
- [`reflora_summary()`](/pt/articles/summarize_reflora_collections.qmd): Resumir coleções do REFLORA
- [`reflora_indets()`](/pt/articles/filter_indeterminate_reflora_specimens.qmd): Extrair registros indeterminados
